臺灣士林地方法院刑事裁定　　　　　　　 99年度訴字第239號
聲　請　人
即　被　告　施慧鎂
選任辯護人　莫怡萍律師
上列聲請人即被告因毒品危害防制條例案件，聲請撤銷羈押及具
保停止羈押，本院裁定如下：
    主  文
聲請均駁回。
    理  由
一、聲請意旨略以：被告施慧鎂經本院調查證據後，已無刑事訴
    訟法第101 條第1 項第2 款所定滅證、勾串之虞之羈押原因
    ，乃聲請撤銷羈押。又被告已坦承有替同案被告詹福勇購買
    化學用品，並曾詢問同案被告王川明製造安非他命之問題，
    但未直接操作製造安非他命行為。被告尚有一女，解除禁見
    後，得知女兒房租繳不出，突遭羈押，未將女兒安頓完妥，
    實不安心，並聲請具保停止羈押等語。
二、按被告經法官訊問後，認為犯罪嫌疑重大，而有下列情形之
    一，非予羈押，顯難進行追訴、審判或執行者，得羈押之︰
    一、逃亡或有事實足認為有逃亡之虞者。二、有事實足認為
    有湮滅、偽造、變造證據或勾串共犯或證人之虞者。三、所
    犯為死刑、無期徒刑或最輕本刑為5 年以上有期徒刑之罪者
    ，刑事訴訟法第101 條第1 項定有明文。而此所謂之羈押，
    乃拘禁被告之強制處分，其目的係在於保全證據、確保刑事
    訴訟程序之進行及刑罰權之執行。是被告經法官訊問後，究
    竟有無刑事訴訟法第101 條第1 項各款之情形，均屬事實問
    題，法院應按訴訟之程度，卷證資料及其他一切情事斟酌之
    。又刑事訴訟法第101 條第1 項第3 款規定之羈押，係因被
    告所犯為死刑、無期徒刑或最輕本刑為5 年以上有期徒刑之
    罪者，其可預期判決之刑度既重，該被告為規避刑罰之執行
    而妨礙追訴、審判程序進行之可能性增加，國家刑罰權有難
    以實現之危險，該規定旨在確保訴訟程序順利進行，使國家
    刑罰權得以實現，以維持重大之社會秩序及增進重大之公共
    利益，其目的洵屬正當。又基於憲法保障人民身體自由之意
    旨，被告犯上開條款之罪嫌疑重大者，仍應有相當理由認為
    其有逃亡、湮滅、偽造、變造證據或勾串共犯或證人等之虞
    ，法院斟酌命該被告具保、責付或限制住居等侵害較小之手
    段，均不足以確保追訴、審判或執行程序之順利進行，始符
    合該條款規定，非予羈押，顯難進行追訴、審判或執行之要
    件，此際羈押乃為維持刑事司法權有效行使之最後必要手段
    ，於此範圍內，尚未逾越憲法第23條規定之比例原則，符合
    司法院釋字第392 號、第653 號、第654 號解釋意旨，與憲
    法第8 條保障人民身體自由及第16條保障人民訴訟權之意旨
    ，尚無違背（司法院大法官釋字第665 號解釋參照）。再上
    揭所稱「相當理由」，與同條項第1 款、第2 款法文內之「
    有事實足認有…之虞」（學理上解釋為「充分理由」）尚屬
    有間，其條件當較寬鬆。良以重罪常伴有逃亡、滅證之高度
    可能，係趨吉避凶、脫免刑責、不甘受罰之基本人性，倘一
    般正常之人，依其合理判斷，可認為該犯重罪嫌疑重大之人
    具有逃亡或滅證之相當或然率存在，即已該當「相當理由」
    之認定標準，不以達到充分可信或確定程度為必要。以量化
    為喻，若依客觀、正常之社會通念，認為其人已有超過百分
    之五十之逃亡、滅證可能性者，當可認具有相當理由認為其
    有逃亡、滅證之虞。此與前二款至少須有百分之八十以上，
    始足認有該情之虞者，自有程度之差別。再其認定，固不得
    憑空臆測，但不以絕對客觀之具體事實為限，若有某些跡象
    或情況作為基礎，即無不可。至相關之事實或跡象、情況，
    鑑於此非屬實體審判之核心事項，自以自由證明為已足，並
    不排斥傳聞證據，斯不待言（最高法院98年度臺抗字第759
    號裁定參照）。
三、經查，被告因毒品危害防制條例案件，經臺灣士林地方法院
    檢察署檢察官以99年度偵字第7120、11645 號提起公訴，於
    99年9 月9 日繫屬於本院，本院以99年度訴字第239 號刑事
    案件分案審理，經本院訊問後，由被告供述及卷內相關證據
    ，足認被告涉犯毒品危害防制條例第4 條第2 項製造第二級
    毒品罪嫌重大，所犯係最輕本刑5 年以上有期徒刑之罪，且
    被告與共犯即同案被告詹福勇、王川明於警偵陳述不一，有
    勾串之虞，非予羈押，顯難進行審判，而依刑事訴訟法第10
    1 條第1 項第2 、3 款之規定，於同日執行羈押，並禁止接
    見通信。本院並於羈押期間未滿前，依同法第101 條之規定
    訊問被告後，認本案雖已經同案被告詹福勇、王川明以證人
    身分作證，已無勾串之虞，而於99年11月16日當庭諭知解除
    接見通信，然被告犯罪嫌疑仍屬重大，且被告所涉犯係重罪
    ，其逃匿以規避審判程序進行之可能性甚高，有相當理由認
    為被告有逃亡之虞，自同年12月9 日起延長羈押期間2 月。
    本案審理迄今，被告雖坦認部分事實，且已就同案被告以證
    人身分詰問完畢，然被告之辯護人另聲請傳喚之證人詹明芬
    ，尚未到庭完成交互詰問程序，此部分容有勾串之虞，且被
    告所涉製造第二級毒品罪不僅係最輕本刑7 年以上有期徒刑
    之法定重罪，且依卷內扣案物品照片（見99年度偵字第1164
    5 號卷第37至76頁）及法務部調查局鑑定結果（見同上卷第
    27至36頁），被告與同案被告於本案所為，已具備甲基安非
    他命製造工廠之規模，檢察官起訴書雖未具體對被告求刑，
    但仍可預見被告一旦成罪，其罪刑必然甚重，以常情而言，
    如許被告交保在外，實難確保後續審判甚至執行程序之進行
    ，有相當理由足認被告有逃亡之虞，原羈押原因現仍存在，
    若命被告具保、責付或限制住居等侵害較小之手段，均不足
    以確保審判程序之順利進行，仍有繼續羈押被告之必要。再
    參酌被告所涉製造第二級毒品犯嫌，危害社會治安甚鉅，權
    衡國家刑事司法權之有效行使、社會秩序及公共利益、被告
    人身自由之私益及防禦權受限制之程度，認對被告維持羈押
    處分尚屬適當、必要，合乎比例原則，並無違前開大法官會
    議解釋意旨（最高法院98年度臺抗字第668 號裁定參照）。
    被告又無刑事訴訟法第114 條各款所定不得駁回具保停止羈
    押聲請之情形。綜上所述，本件原羈押原因及必要性仍然俱
    在，被告聲請撤銷羈押及具保停止羈押，均難認有理由，應
    予駁回。
據上論斷，應依刑事訴訟法第220 條，裁定如主文。
中    華    民    國   100    年    1     月    3     日
                  刑事第二庭審判長法  官  王梅英
                                  法  官  蔡明宏
                                  法  官  李冠宜
以上正本證明與原本無異。
如不服本裁定應於送達後 5日內向本院提出抗告狀。
                                  書記官  劉欣怡
中    華    民    國   100    年    1     月    3     日